【裁判字號】    98,易,822
【裁判日期】    980827
【裁判案由】    傷害
【裁判全文】
臺灣臺南地方法院刑事判決               98年度易字第822號
公  訴  人  臺灣臺南地方法院檢察署檢察官
被      告  丙○○
選任辯護人  李永裕律師
上列被告因傷害案件，經檢察官提起公訴（98年度偵字第726號
），本院判決如下：
    主  文
丙○○共同傷害人之身體，處有期徒刑捌月。
    事  實
一、丙○○與乙○○素不相識，竟與不詳姓名之數名成年人共同
    基於傷害他人身體之犯意聯絡，於民國九十七年十月二十七
    日上午七時三、四十分許，共同前往乙○○位於臺南市○○
    路六六八巷住處附近，並由其中部分成員駕駛丙○○之父陳
    昶安所有、現供丙○○使用之車牌號碼ＨＤ－○二六八號紅
    色自小客車，先行確認乙○○是否已行經臺南市○區○○路
    六六八巷六七弄口，丙○○及另一成員則共乘一輛車牌號碼
    不詳之機車在旁等候，待乙○○行經上開弄口時，丙○○隨
    即下車持球棒（未扣案）毆打乙○○，直至乙○○大喊救命
    ，引起附近住戶注意，丙○○始停止毆打，與其他成員分別
    駕駛上開機車及紅色自小客車逃逸，乙○○因此受有右頭耳
    後裂傷、左眼腫脹、鼻子出血、右臉撞擊傷、右手拇指骨折
    、右腳淤傷及左大腿骨折之傷害。嗣經警調閱臺南市○○路
    六六八巷乙○○住處附近之監視器錄影畫面查知上開紅色自
    小客車平時由丙○○使用，並調取丙○○所持用門號000
    0000000號之雙向通聯紀錄、基地台位置後查獲上情
    。
二、案經乙○○訴由臺南市警察局第一分局報告臺灣臺南地方法
    院檢察署檢察官偵查起訴。
    理  由
一、關於證據能力之認定：
  (一)證人丁○○於警詢及檢察事務官詢問時之陳述，係被告丙○○以外之人於審判外之陳述，被告既然不同意作為證據，依
    刑事訴訟法第一百五十九條第一項規定及第一百五十九條之
    五第一項規定之反面解釋，原則上即不得作為被告所涉本案
    犯罪事實之證據資料。檢察官又未證明證人丁○○先前於警
    詢及檢察事務官訊問時之陳述具有「較可信之特別情況」及
    係證明本案犯罪事實存否所「必要」之證據，不符合刑事訴
    訟法第一百五十九條之二例外得作為證據之要件規定，自無
    法回復其證據能力。
  (二)其餘以下所引用具傳聞性質之證據，檢察官、被告及選任辯
    護人於本案言詞辯論終結前，並未爭執其證據能力，本院審
    酌前開證據之作成或取得之狀況，並無非法或不當取證之情
    事，且亦無顯不可信之情況，復經本院於審判期日就上開證
    據依法進行調查、辯論，依刑事訴訟法第一百五十九條之五
    規定，均具有證據能力。至以下所引用不具傳聞性質之證據
    ，因非警方違背法定程序取得之證據，依法自應有證據能力
    ，併此敘明。
二、訊據被告丙○○矢口否認有何傷害犯行，辯稱：他不認識告
    訴人乙○○，與告訴人無怨無仇，不可能毆打告訴人，案發
    時他在證人丁○○位於臺南縣永康市○○路九一號一一樓之
    一住處睡覺云云。經查：
  (一)被告夥同不詳姓名之數名成年人於上開時間，由部分成員駕
    駛被告之父陳昶安所有、現供被告使用之車號ＨＤ－○二六
    八號紅色自小客車，被告則與另一名成員共乘一輛車牌號碼
    不詳之機車至上開地點，由被告下車持球棒毆打告訴人，致
    告訴人受有如事實欄所載之傷害等情，業據證人即告訴人於
    警詢及本院審理中分別證稱：「當時有兩名歹徒騎機車來，
    一名歹徒下車持球棒一直毆打我身體，另一名歹徒則騎機車
    在旁等候，等打完後，兩個人就一起騎車離去，還有一部紅
    色轎車先等在旁邊確認我的樣子。」（見警卷第一七頁）、
    「當天我從我家出來上班時，我家斜角停了一台紅色車子，
    車窗被按下，車內二名年輕男子交頭接耳一下下，該紅色車
    子就從我家門口開走，我從我家走到左側二十公尺左右空地
    ，快走到我停車地方時，就被人拿木製球棒從後面打我，我
    轉過身，他一直打我的左大腿、頭部、右小腿，我就拿杖
    擋，我倒地之後，他還一直打，我一直喊救命，他看到鄰居
    出來就跑掉。」（見本院卷第七八頁正、反面、第八一頁）
    等語明確；且告訴人指證其受傷之部位及被打位置，亦與其
    於九十七年十月二十七日案發後至成大醫院急診時所診斷出
    來之傷勢相符，有國立成功大學醫學院附設醫院九十七年十
    二月二日出具之診斷證明書一紙（見警卷第二五頁）附卷可
    稽；另依卷附警方調取之現場附近監視器錄影翻拍畫面（見
    警卷第二八至三三頁），告訴人所指證之上開時、地，確實
    有如其所述之上開紅色自小客車與一部機車經過，且機車上
    二人均戴無面罩式安全帽，與告訴人上述其於上開時地遭人
    持球棒毆傷，且毆傷他之人係被另一名男子騎車載來，而於
    告訴人被毆前一刻，上開紅色自小客車係停放在告訴人住處
    斜對角等情相符，足見告訴人證述其遭數名不詳姓名之成年
    人共謀、推由其中一人持球棒毆傷之情，應屬真實可採。又
    告訴人於警詢、偵審中一致堅指被告確係持球棒毆傷他之人
    ，並證稱：「我有辦法指認當時毆打我的嫌犯」、「持球棒
    毆打我者，係警方所提供之相片內之人（即被告）毆打我無
    訛」（以上見警卷第二三頁）、「我百分之百確認是被告毆
    打我，因為他是正面打我，當時他只有戴一個半罩安全帽，
    我可看到他的臉」、「警詢時警察是拿二張照片給我指認，
    我一看就知道是被告打我，因為相片內被告的長相照得很清
    楚」、「我確定在法庭的被告就是打我的人」（以上見核交
    卷第二八、四五頁及本院卷第七九、八○頁）等語，而告訴
    人與被告素不相識，彼此並無仇怨，此為兩人所不爭執，是
    告訴人無故意誣陷被告之可能，且其於偵審中之指認復受具
    結刑責之擔保，自堪採信。參以案發時出現在現場、行跡可
    疑、可能是在確認告訴人行蹤之上開紅色自小客車係由被告
    使用，此據證人即車主被告之父陳昶安於警詢時證述在卷（
    見警卷第一頁及同卷第三九頁之車籍查詢－基本資料詳細畫
    面一紙）；及依卷附被告持用之0000000000號門
    號於案發前一、二十分鐘（即當日上午七時十七分三十二秒
    ）之基地台位置為臺南縣永康市○○路五五巷一九號樓頂（
    見警卷第四一頁通聯紀錄），距離案發地點僅十二公里多（
    見核交卷第五頁電子地圖），依時速四十公里計算，被告有
    可能於十八分鐘左右抵達案發地點等情，均足以佐證告訴人
    指證被告於案發時，有在上開地點持球棒毆傷他一節為真實
    可採。再被告與告訴人素不相識，亦無任何仇怨，倘非受他
    人指使而與他人共同謀議，應無傷害告訴人之動機，再參諸
    前揭告訴人指證之受傷經過情節，已足以認定被告係與數名
    不詳姓名之成年人共同謀議後，推由被告下手毆打告訴人，
    檢察官認係被告一人單獨犯案尚與卷內證據不符，併此敘明
    。
  (二)被告之選任辯護人雖辯稱：告訴人就毆打者之特徵前後描述
    不一，或有可能係因警方有提供照片指認，適巧被告身材與
    毆打者相像，告訴人即咬定被告為毆打者，本案尚不能排除
    被告僅係因身材類似而遭告訴人誤認之可能性云云。惟查：
    1.現行刑事訴訟法並無關於指認犯罪嫌疑人、被告程序之規
      定，如何經由被害人、檢舉人或目擊證人以正確指認犯罪
      嫌疑人，自應依個案之具體情形為適當之處理。除被告或
      犯罪嫌疑人係社會（地區）知名人士、熟識親友、特徵顯
      著、曾長期近距離接觸、現行犯或準現行犯，或其他無誤
      認之虞者，方得採當面、單獨之指認外，皆應依訴訟制度
      健全國家之例（法務部及內政部警政署於九十年五月、八
      月亦分別頒布「法務部對於指認犯罪嫌疑人程序要點」及
      「警察機關實施指認犯罪嫌疑人程序要領」），以「真人
      列隊指認」（或「選擇式」指認），不宜以單獨一人供指
      認，或僅提供單一相片或陳舊相片，以供指認，指認前應
      由指認人先陳述嫌疑人的特徵，更不得予以任何暗示、誘
      導，否則其踐行之程序即非適法（最高法院九十五年度台
      上字第一一七二、三九五四、六三五八號及九十八年度台
      上字第二八四三號判決意旨參照）。而指認是否違反正當
      法律程序，並非僅以「單一」或「複數」指認為唯一依據
      ，仍須以指認人對於嫌疑人之印象是否存在警局指認程序
      之前，或有無受警員不當誘導所致，並應綜合指認人於案
      發時所處之環境（即犯罪發生前指認人有無觀看嫌疑人之
      機會、當時注意嫌疑人之程度），是否足資認定其確能對
      犯罪嫌疑人觀察明白、認知犯罪行為人行為之內容，該事
      後依憑個人之知覺及記憶所為之指認是否客觀可信，而非
      出於不當之暗示等事項而為審查。倘指認過程中所可能形
      成之記憶污染、誤導判斷，均已排除，且其目擊指認亦未
      違背通常一般日常生活經驗之定則或論理法則，指認人於
      審判中，並已依人證之調查程序，陳述其出於親身經歷之
      見聞所為指認，並依法踐行詰問之程序，即得採為被指認
      人犯罪之基礎（最高法院九十六年度台上字第三四八○號
      、九十七年度台上字第五五三八號、九十五年度台上字第
      三○二六、四九八九、五八一○、六一五七號、九十六年
      度台上字第一一四三、二二八○、五一四九號、九十七年
      度台上字第一三五六、四一六八、六八二二號、九十八年
      度台上字第八三○號判決意旨參照）。
    2.告訴人於警詢中所為之相片指認係由司法警察提供不同兩
      張照片供其指認，非以單一相片提供指認（見警卷第二三
      頁），且警方提供告訴人指認之照片係彩色清晰之被告近
      照（見警卷第二六頁），並非陳舊照片，而於檢察事務官
      詢問時係採取選擇式之真人列隊指認，並非一對一、是非
      式的單一指認（見上開偵查卷第二七、二八頁），是上開
      指認程序無違法可言。又告訴人於本院審理時結證稱：「
      在警察拿照片給我之前，我的腦海中就記得該名攻擊我的
      男子的長相，所以警察一拿照片給我看，我一眼就認出來
      被告，並不是看了警察拿出來的照片才回想起來的。」等
      語（見本院卷第八○頁反面），足見告訴人對於犯罪嫌疑
      人之印象於警局指認程序之前即已形成，並未受到警員不
      當之誘導、暗示；且告訴人於本院審理時證稱：「被告從
      後面打我之後，我轉過身，他一直打，我就拿杖擋，所
      以有與他面對面，兩個人約相距九十七公分，距離很近，
      被告當時所戴的安全帽只有遮住額頭的一半，沒有戴眼鏡
      ，所以被告的長相，我可以看得很清楚」（見本院卷第七
      八頁）等語，是依告訴人被攻擊當時係與被告近距離面對
      面、兩人並有一小段時間的肢體接觸、被告所戴安全帽僅
      蓋住額頭一半，無法遮住大部分面貌等情，可知告訴人當
      時確能對被告的五官長相觀察明白，其事後於警詢、偵查
      中依憑其個人知覺及記憶對被告長相所為之指認應屬客觀
      可信，而無誤指之虞，辯護人辯稱：被告僅係因身材類似
      而遭告訴人誤認云云，顯與事實不符，不可採信。
    3.雖告訴人於警詢時證稱：毆打我的人身高約一百六十五公
      分（見警卷第一七頁），其後偵查中證稱：約一百六十公
      分（見核交卷第四六頁），於本院審理中又當庭比劃丈量
      表示約比告訴人矮八公分（告訴人身高約一百七十公分，
      見本院卷第八一頁），似略有所出入，然衡情一般人對他
      人之身高，除了確實丈量外，僅能以目測方式粗略估計，
      而此目測的精準度，又因當時兩人的姿勢、位置、距離而
      異，且依告訴人當時為求性命周全，自當拚命抵擋，其因
      而無法精準描述被告之確實高度，即與常情無違，自難僅
      憑其前後證述之被告身高有二、三公分之誤差，即遽以否
      定告訴人對被告長相、五官指認的真實可信度。參以告訴
      人於警詢及偵審中所指認的「臉尖尖、皮膚略黑、矮矮瘦
      瘦、瘦瘦小小、右上臂外側有刺青」（見警卷第一七頁、
      核交卷第四六頁、本院卷第七八頁）等特徵，確與被告的
      身形特徵相符，此有被告相片在卷可證（見本院卷第八九
      至九三頁），由此益證告訴人之指認可信度極高，應無誤
      認之虞。至告訴人於檢察事務官詢問時證稱：被告牙齒紅
      紅的，有吃檳榔等語，雖與本院當庭拍攝之被告露齒照片
      二張（見本院卷第九四頁）不符，然自案發迄本院九十八
      年八月十三日為被告拍照已間隔十個月，此段期間被告若
      未再嚼檳榔，其牙齒即不會再呈現紅色，是此節亦無法為
      被告有利之證明。
  (三)被告雖辯稱其於案發前一晚與證人丁○○一起到臺南市○區
    ○○○路上之「全家樂ＫＴＶ」唱歌，一直唱到二十七日早
    上五、六點，就與證人丁○○一起回證人丁○○位於臺南縣
    永康市○○路九一號一一樓之一住處睡覺，沒有駕車至案發
    現場打告訴人云云。惟查：
    1.被告所持用之0000000000號門號於九十七年十
      月二十六日中午十二時以後至翌日二十七日早上七時十七
      分許此段期間之基地台位置如下：「(1)二十六日中午十二
      時至晚上十時之前，在臺南縣仁德鄉○○路七一一號；(2)
      二十六日晚上十一時八分許，在臺南縣永康市○○○街一
      三九號；(3)二十七日凌晨零時許，在臺南市○區○○○路
      三段及臺南市○區○○路三七○號；(4)二十七日凌晨一時
      四十一分至二時七分許，在臺南市○區○○路三段一七五
      號；(5)二十七日凌晨三時四十八分至四時三十一分許，在
      臺南市○○區○○路八三號五樓；(6)二十七日早上七時十
      七分許，在臺南縣永康市○○路五五巷一九號」，有卷附
      該門號九十七年十月二十六、二十七日之通聯紀錄在卷可
      稽（見警卷第四○至四二頁），足見被告於九十七年十月
      二十六日晚上至翌日二十七凌晨四時三十分許，係從臺南
      縣永康市移往臺南市東區，再移往臺南市西區、中西區，
      最後又移回臺南縣永康市○○路，並非一直待在某處，是
      則被告辯稱其於上開時間，與證人丁○○一直待在臺南市
      北區○○○路的「全家樂ＫＴＶ」唱歌，凌晨五、六時許
      ，就回證人丁○○大興街住處睡覺云云，顯與事實不符，
      不足採信。
    2.又證人丁○○所持用之0000000000號門號於九
      十七年十月二十六日下午四時二十八分以後至翌日二十七
      日早上七時十六分許此段期間之基地台位置如下：「(1)二
      十六日下午四時二十八分至晚上七時四十一分，在臺南縣
      永康市○○路五九九巷七號；(2)二十七日凌晨零時四十二
      分許，在臺南縣永康市○○路一四四之一六號；(3)二十七
      日凌晨零時四十九分許，在臺南市○區○○○路一段一四
      三號；(4)二十七日凌晨零時五十五分許，在臺南市○○區
      ○○路一段二八三號；(5)二十七日凌晨一時十分至十五分
      許，在臺南市○○區○○街三六三號；(6)二十七日凌晨二
      時二十四分至三十五分許，在臺南市○○區○○街八○號
      五樓；(7)二十七日凌晨二時四十八分許，在臺南市○○區
      ○○街三六三號；(8)二十七日凌晨三時二十八分許，在臺
      南市○○區○○街六一號七樓；(9)二十七日凌晨三時三十
      三分至早上六時三十一分許，在臺南市○區○○街三二五
      巷；(10)二十七日早上七時十六分許，在臺南縣永康市○○
      路五九九巷七號」，有卷附該門號九十七年十月二十六、
      二十七日之通聯紀錄在卷可稽（見本院卷第六四至七四頁
      ），與被告所持用門號之上開基地台移動位置明顯不同，
      ，足見證人丁○○上開期間，並非與被告在一起唱歌、睡
      覺。且由證人丁○○前揭通話位置，可知證人丁○○於二
      十六日凌晨三時三十分許至二十七日早上六時三十分許，
      應在其位於臺南市○區○○街之住處，而非在外唱歌，是
      則證人丁○○於本院審理中證稱其於二十六日晚上八、九
      點與被告一起到「全家樂ＫＴＶ」唱歌，直到翌日早上七
      點多，就一起回其大興街住處睡覺云云（見本院卷第三八
      頁），與事證不符，應係附和被告之詞，不足採信。況證
      人丁○○於檢察官行反詰問，並將卷附上開通聯紀錄提示
      予證人丁○○閱覽，用以彈劾證人丁○○時，證人丁○○
      已明確證稱他記錯天了，他與被告一同前往「全家樂ＫＴ
      Ｖ」唱歌後，一起回他家睡覺的時間應該不是九十七年十
      月二十六晚上至二十七日早上等情（見本院卷第三九頁）
      ，是證人丁○○之證詞，並無法為被告於案發時不在場之
      有利證明。
  (四)被告雖另辯稱其使用之上開紅色自小客車於案發當日早上五
    、六時許，停放在證人丁○○大興街住處附近時，遭人竊取
    駕駛後放回原位，不是他駕駛該車前往案發地點犯案云云。
    惟查：被告自承其未就該車被撬開駕駛座電門鎖後竊走一事
    報警處理，與一般人遇到車輛遭竊或毀損時，會報警處理或
    送修之經驗法則不符，則其上開所辯是否可採，已有可疑。
    又證人丁○○於本院審理中證稱：他所述與被告一起至「全
    家樂ＫＴＶ」唱歌，再一起回他住處睡覺後的那二天，被告
    有跟他說車子被偷之事，他會對那次唱歌的事記得比較清楚
    ，是因為當天被告在「全家樂ＫＴＶ」停車場停車時，該車
    駕駛座旁車門撞到停車場鐵皮的牆，有二條刮痕等語（見本
    院卷第四二頁），是證人丁○○上開被告車子曾遭竊之證詞
    倘為真實，被告車子遭人竊走犯案當時的駕駛座旁車門應有
    二條刮痕，但觀諸卷附上開監視器錄影翻拍照片內之紅色自
    小客車左前車門並無任何刮痕，由此可知，被告使用之上開
    紅色自小客車縱使曾遭竊，亦非案發當時，是被告上開所辯
    ，亦非實情，無法採信。
  (五)綜上所述，告訴人之指訴及指認，均無任何瑕疵可指，且與
    卷內診斷證明書、現場監視器錄影翻拍照片、被告所持用門
    號之通聯紀錄相符，自堪採信為真實；被告前揭於案發時不
    在場之辯解，則均與客觀事證不符，而無法推翻卷內對其不
    利之積極證據，是本件事證明確，被告共同傷害犯行堪以認
    定，應依法論科。
三、核被告所為，係犯刑法第二百七十七條第一項之傷害罪。被
    告與數名不詳姓名之成年人間，就上開犯行，有犯意之聯絡
    及行為之分擔，應論以共同正犯。爰審酌被告與告訴人不相
    識，亦無任何怨隙，僅因受他人指使，即持球棒打傷告訴人
    ，足徵其品性惡劣，且被告係在光天化日之下，擇告訴人住
    處附近行兇，顯然目無法紀，兼衡告訴人所受傷勢嚴重及被
    告之智識程度、家庭狀況、迄未與告訴人達成民事和解、犯
    後飾詞狡辯犯行，拒不供出其他共犯，毫無悔意等一切情狀
    ，量處如主文所示之刑。另被告持以攻擊告訴人之球棒一支
    ，無證據證明係被告或共犯所有，自無庸宣告沒收，附此敘
    明。
據上論斷，應依刑事訴訟法第二百九十九條第一項前段，刑法第
二十八條、第二百七十七條第一項，刑法施行法第一條之一第一
項、第二項前段，判決如主文。
本案經檢察官甲○○到庭執行職務。
中    華    民    國    98    年    8     月    27    日
                  刑事第九庭      法  官  林欣玲
以上正本證明與原本無異。
如不服本判決應於收受本判決後10日內向本院提出上訴書狀，並
應敘述具體理由。其未敘述上訴理由者，應於上訴期間屆滿後20
日內向本院補提理由書狀（均須按他造當事人之人數附繕本）「
切勿逕送上級法院」。
                                  書記官  鄭佩玉
中    華    民    國    98    年    8     月    27    日
附錄本案論罪科刑法條：
刑法第277條
傷害人之身體或健康者，處 3 年以下有期徒刑、拘役或 1 千元
以下罰金。
犯前項之罪因而致人於死者，處無期徒刑或 7 年以上有期徒刑；
致重傷者，處3年以上10年以下有期徒刑。


司法院資訊處製作；財團法人民間司法改革基金會備份。
